【裁判字號】    92,簡抗,9
【裁判日期】    920424
【裁判案由】    給付票款
【裁判全文】
臺灣板橋地方法院民事裁定  九十二年度簡抗字第九號
    抗 告  人   乙○○
    相 對  人   甲○○○○○.
右抗告人與相對人間請求給付票款事件，對於本院板橋簡易庭民國九十二年三月二十
一日所為裁定（九十二年度板簡字第一九四號），提起抗告，本院裁定如左：
    主      文
原裁定廢棄。
抗告費用由相對人負擔。
    理      由
一、按認抗告為有理由者，應廢棄原裁定，自為裁定；必要時得命原法院或審判長更為
    裁定。又對於簡易程序第一審裁判之抗告程序，準用第四編抗告程序之規定，此分
    別參照民事訴訟法第四百九十二條第二項及第四百三十六條之一第三項自明。
二、抗告意旨略以：抗告人前聲請對債務人艾格鞋業社發支付命令（鈞院九十一年促
    字第一四九八七號），因債務人並未異議而確定。惟因當事人於支付命令記載「
    債務人艾格鞋業社法定代理人王東進」，因「艾格鞋業社」為獨資商號，並非公
    司或法人，致確定後於強制執行程序時無法對王東進個人進行強制執行，遭鈞院
    民事執行處裁定（九十一年執字第一八九○七號）駁回，抗告後並經台灣高等法
    院駁回確定（九十一年抗字第五一七一號）。理由係以「本件執行名義因所載當
    事人並無當事人能力而難謂適法，此項程序要件之欠缺，因該執行名義之程序終
    結而無從補正，且亦非執行名義顯然之錯誤，亦無裁定更正之問題」。故上開九
    十一年度促字第一四九八七號支付命令，顯因艾格鞋業主並非公司或法人，欠缺
    當事人能力而無效，且不能裁定更正，且抗告人曾經聲請聲請更正上開支付命令
    ，亦遭駁回。從而本件抗告人另行聲請對相對人發支付命令（九十一促字第九○
    七○○號），經相對人即債務人異議後視為起訴（九十二年板簡字第一九四號）
    後，並無重複起訴或為確定支付命令效力所及之問題。故原裁定意旨認本件係重
    複起訴，且為上開九十一促字第一四九八七號支付命令之確定效力所及而裁定駁
    回抗告人起訴云云，殊有誤會，為此提起抗告請求廢棄原裁定。
三、原裁定意旨則以：抗告人即原告於九十一年十一月二十七日向本院聲請對相對人
    即被告核發支付命令，主張其執有相對人所簽發，金額新台幣（以下同）四十八
    萬二千二百元，發票日九十年十二月二十日，付款人為華南銀行華江分行，票號
    ＧＣ0000000號之支票一紙，屆期為付款之提示未獲兌現，請求命相對人
    給付四十八萬二千二百元及自九十年十二月二十日（即發票日）起至清償日止，
    按週年利率百分之六計算之利息等語。經本院准對相對人依抗告人聲請核發支付
    命令（九十一年度促字第九０七００號），嗣相對人收受上開支付命令後，委任
    蔡澤霖於法定期間內聲明異議，依民事訴訟法第五百一十九條第一項規定，抗告
    人對相對人之支付命令之聲請，視為起訴即為本件訴訟。惟查：抗告人前已於九
    十一年二月二十二日，對債務人艾格鞋業社、進昱印染有限公司（下稱進昱公司
    ）核發支付命令，主張其執有債務人艾格鞋業社王東進所簽發，經進昱公司背書
    ，金額四十八萬二千二百元，發票日九十年十二月二十日，付款人為華南銀行華
    江分行，票號ＧＣ0000000號之支票一紙，屆期為付款之提示未獲兌現，
    請求命債務人艾格鞋業社、進昱公司給付四十八萬二千二百元及自九十年十二月
    二十日（即發票日）起至清償日止，按週年利率百分之六計算之利息等語。經本
    院准依原告聲請核發支付命令（九十一年度促字第一四九八七號），其中債務人
    艾格鞋業社收受上開支付命令及支付命令繕本，並未異議即確定，另進昱公司於
    法定期間內聲明異議，視為起訴由本院另行分案審理（九十一年度重簡字第八六
    九號、九十一年度板簡字第一二四九號、九十一年度板簡字第一四九一號）等情
    ，業經依職權調閱本院九十一年度重簡字第八六九號、九十一年度板簡字第一二
    四九號、九十一年度板簡字第一四九一號民事卷宗查明屬實。從而，抗告人就本
    件相同之訴訟標的、聲明及原因事實，已於九十一年二月二十二日對相對人向本
    院聲請核發支付命令，經本院核發支付命令（九十一年度促字第一四九八七號）
    ，而相對人收受上開支付命令及支付命令繕本，並未異議即確定等情，已如前所
    述。而抗告人又於九十一年十一月二十七日向本院對相對人另行聲請核發支付命
    令，經本院調查後，准對被告依原告聲請核發支付命令（九十一年度促字第九０
    七００號），嗣被告收受上開支付命令後，委任蔡澤霖於法定期間內聲明異議，
    已如前所述，依民事訴訟法第五百一十九條第一項規定，抗告人對相對人之支付
    命令之聲請，視為起訴即為本件訴訟。故抗告人本件之起訴，違反民事訴訟法第
    二百五十三條之規定，揆諸首開說明，自應認為其訴為不合法而裁定駁回抗告人
    即原告起訴。
四、按當事人不得就已起訴之事件，於訴訟繫屬中，更行起訴。民事訴訟法第二百五
    十三條固定有明文。惟本件原裁定係認抗告人即原告聲請本院發支付命令（九十
    一年年度促字第九○七○○號），經相對人即債務人於法定期間提出異議後，依
    法視為起訴，而認本件起訴，與抗告人前對「艾格鞋業社」向本院聲請發支付命
    令（九十一年促字第一四九八七號）為同一事件，乃於訴訟繫屬中，更行起訴，
    違反民事訴訟法第二百五十三條規定，乃認其訴為不合法，而駁回其起訴等情。
    然查原裁定於理由中乃係認定抗告人對「艾格鞋業社」所聲請發支付命令（九十
    一年促字第一四九八七號）經債務人「艾格鞋業社」收受後並未提出異議而確定
    ，並經原審調取相關案卷查閱屬實（見原裁定第三頁第十五行）等語，則上開九
    十一年促字第一四九八七號支付命令，既未經「艾格鞋業社」提出異議而與確定
    判決有同一效力，其督促程序即已終結，並無視為起訴而仍在訴訟繫屬中之問題
    ，是原裁定既認抗告人前所聲請發之九十一年促字第一四九八七號支付命令業已
    確定，其理由復以本件起訴乃係與上開九十一年促字第一四九八七號支付命令於
    其訴訟繫屬中就已起訴事件更行起訴，而援引民事訴訟法第二百五十三條規定而
    認起訴不合法，所認定事實與理由顯屬相互矛盾，其適用法律已有違誤。
五、復查抗告人前於九十一年促字第一四九八七號支付命令聲請狀內係將債務人載為
    「艾格鞋業社」，並記載其法定代理人為「王東進」，已據抗告人所自承，並有
    抗告人所提出之上開支付命令影本在卷可按，而抗告人嗣憑上開已確定之支付命
    令執行名義向本院民事執行處聲請強制執行，因支付命令上所載之債務人「艾格
    鞋業社」依台北縣政府九十一年四月八日九十一北府建登字第三九四一號營利事
    實登記抄本所載，乃為獨資商號，並非法人或非法人團體，並無當事人能力而非
    適法，且此項程式要件之欠缺因該執行名義之程序終結而無從補正，且亦非執行
    名義顯然之錯誤，亦無裁定更正之問題而駁回抗告人強制執行之聲請確定，亦有
    抗告人所提出之本院九十一年度執字第一八九○七號裁定及台灣高等法院九十一
    年度抗字第五一七一號裁定在卷可按。是上開已確定之九十一年促字第一四九八
    七號支付命令所載之債務人「艾格鞋業社」既無當事人能力，依法即不得為民事
    訴訟之當事人，本院雖據抗告人之聲請對之核發支付命令並已確定，尚不生任何
    效力，自無適用民事訴訟法第四百條之既判力效力規定餘地，而謂抗告人有何不
    得就該法律關係再行起訴之問題，本件抗告人之起訴自屬合法。
六、綜上所述，本件抗告人即原告之起訴既無重行起訴之問題，原審誤以其起訴不合
    法而裁定駁回其起訴，尚有違誤，抗告人請求將原裁定廢棄，應認為有理由，自
    應由本院將原裁定予以廢棄，而由原審法院另為適法之處理。
七、依民事訴訟法第四百三十六條之一第三項、第四百九十二條第二項、第九十五條
    第七十八條，裁定如主文。
中      華      民      國    九十二    年      四      月    二十四    日
                                    臺灣板橋地方法院民事第四庭
~B審判長法官  陳財旺
~B法      官  張紹省
~B法      官  朱耀平
右為正本係照原本作成
不得抗告
中      華      民      國    九十二    年      四      月    二十四    日
~B法院書記官  方蟾苓


司法院資訊處製作；財團法人民間司法改革基金會備份。
